臺灣臺中地方法院刑事判決　　　　　　 96年度簡上字第780號
上　訴　人　臺灣臺中地方法院檢察署檢察官
被　　　告　甲○○
　　　　　　　　　　　室
上列上訴人因詐欺案件，不服本院刑事庭96年度簡字第614號中
華民國96年6月26日第一審簡易判決（起訴案號：臺灣臺中地方
法院檢察署96年度偵緝字第1514號），提起上訴，本院管轄之第
二審合議庭判決如下：
    主    文
原判決撤銷。
甲○○幫助意圖為自己不法之所有，以詐術使人將本人之物交付
，處有期徒刑月，如易科罰金，以新臺幣壹仟元折算壹日，減
為有期徒刑壹月又拾伍日，如易科罰金，以新臺幣壹仟元折算壹
日。
    犯罪事實
一、甲○○在可預見其將自己之金融帳戶交付予姓名年籍不詳自
    稱「林先生」之成年男子使用，足供該成年男子向他人詐騙
    財物，供匯款之用，而其發生並不違背其本意之認識下，竟
    為貪圖該成年男子承諾給予新臺幣（下同）3千元之代價，
    不顧他人所可能遭受財產上損失之危險，容任該成年男子藉
    以遂行犯罪，並基於幫助該成年人詐欺取財之不確定故意，
    於民國95年11月3日，前往臺中商業銀行股份有限公司大雅
    分行申請開設帳號000000000000號帳戶，並於同日，在臺中
    市○○路與漢口路口，將該帳戶之存摺及提款卡（含密碼）
    ，以3千元代價出售交付予該成年男子，而以此方式幫助該
    成年男子詐騙他人財物。嗣後該成年男子及其所屬之詐欺集
    團成員，即共同意圖為自己不法之所有，於95年11月6日撥
    打電話予乙○○，冒稱係臺北地方法院檢察署書記官，向乙
    ○○佯稱其帳戶遭人盜用，需要辦理網路銀行，並將密碼交
    付云云，致乙○○不疑有它，乃陷於錯誤，依指示前往玉山
    商業銀行辦理網路銀行；嗣乙○○於翌日上午8時20分許，
    以提款卡查詢餘額後，始發現其帳戶內77,400元（不含轉帳
    手續費17元）已遭轉匯至甲○○上開帳戶內，至此始知悉受
    騙，經報案後為警循線查獲上情。
二、案經乙○○訴由臺中縣警察局豐原分局報告臺灣臺中地方法
    院檢察署檢察官偵查起訴。
    理    由
一、前揭犯罪事實，業據被告甲○○於偵查中、原審及本院審理
    時坦承不諱，且經被害人乙○○於警詢中指述綦詳，復有被
    害人乙○○提出其存摺內頁影本1張、詐騙文宣品1張及被告
    甲○○上開帳戶之開戶申請書、歷史交易明細各1份在卷足
    稽。按金融機構之帳戶為個人理財之工具，為便利大眾使用
    此一理財工具，以資活絡資金供需，對於申請開設金融帳戶
    並無設有任何特殊之限制，一般民眾皆能自由申請開戶，並
    得同時在不同金融機構申請多數存款帳戶使用，乃眾所周知
    之事實，依一般人之社會生活經驗，倘係經由合法管道之收
    入或支出，其於金融帳戶之存放及提領，本可自行向金融行
    庫開立帳戶後使用，殊無大費周章使用他人帳戶之必要，況
    且近來類如刮刮樂、退稅轉帳、網拍購物等詐騙案件層出不
    窮，詐騙集團多利用人頭帳戶做為出入帳戶，不僅廣為媒體
    所披載，亦經政府一再宣導提醒注意，尤以現今各地金融機
    構所設自動提款機莫不設定轉帳之警示畫面，或張貼警示標
    語，促請使用大眾注意，衡諸目前社會以電視、報紙甚至網
    路等管道流通資訊之普及程度，以及使用自動提款機從事提
    款、轉帳交易之頻繁，苟見有陌生人不思以自己名義申請開
    立帳戶，反而向不特定人蒐集、承租或收購他人之金融機構
    帳戶使用，帳戶所有人焉能安心將其帳戶交付收購帳戶之人
    ，而絲毫未加懷疑其收集帳戶之目的即在於詐取他人財物？
    是以，被告應知詐騙集團多以蒐集他人帳戶供作詐騙被害人
    匯款之犯罪工具，而被告將其所開立之上開帳戶存摺及提款
    卡（含密碼）交付予該自稱「林先生」之成年男子，由此顯
    見被告對於該成年男子係將所取得之帳戶用以實行詐欺犯行
    ，當可預見，且被告對於該成年男子利用其帳戶向人詐取財
    物，並無違背其本意，是被告主觀上應具有幫助他人詐取財
    物之不法犯意甚明。準此，本案事證明確，被告犯行應堪認
    定。
二、查該姓名年籍不詳自稱「林先生」之成年男子與其所屬詐欺
    集團成員，共同基於意圖為自己不法所有之概括犯意聯絡，
    以上開方式向被害人乙○○施用詐術，使被害人乙○○陷於
    錯誤，而依其指示向銀行申請網路銀行而遭轉匯77,400元入
    被告上開帳戶內，核其等所為，係犯刑法第339條第1項之詐
    欺取財既遂罪。被告將其上開帳戶之存摺及提款卡（含密碼
    ）交付予該成年男子而供詐騙財物使用，顯係基於幫助詐欺
    取財之犯意，且其所為提供前開帳戶之行為屬刑法詐欺取財
    罪構成要件以外之行為，其既以幫助他人犯罪之意思而參與
    犯罪構成要件以外之行為，核其所為，係犯刑法第30條第1
    項前段、第339條第1項之幫助詐欺取財罪。又被告係以幫助
    詐欺取財犯罪之意思參與犯罪，為詐欺取財之幫助犯，爰依
    刑法第30條第2項規定，依正犯之刑減輕之。原審認被告罪
    證明確，予以論罪科刑，固非無見。然《中華民國九十六年
    罪犯減刑條例》業經立法院96年7月4日制定公布，定於96年
    7月16日施行，被告上開犯罪時間在96年4月24日之前，且無
    該減刑條例第3條第1項各款所列舉不予減刑之情形，已合於
    同條例所定之減刑要件，應依同條例第2條第1項第3款之規
    定，減其刑期2分之1。另被告雖於該減刑條例施行前，經臺
    灣臺中地方法院檢察署發布通緝，並於96年5月10日為警緝
    獲，有臺灣臺中地方法院檢察署撤銷通緝書乙份在卷可憑，
    然被告既係該減刑條例施行前經警緝獲到案，則於該條例施
    行時已不再具有通緝犯身分，核與該條例第5條藉由限縮通
    緝中人犯之減刑資格，用以達到鼓勵其自行歸案之立法目的
    並不相符，被告應無適用該條不得減刑規定之餘地（最高法
    院81年度台非字第12號刑事判決同此意旨），附此敘明。原
    審未及審酌上開減刑條例規定減其宣告刑，尚有未洽。上訴
    人上訴意旨以原審判決量刑過輕，固無足取（詳後論述），
    惟原審判決既有上開可議之處，即屬無可維持，應由本院撤
    銷改判。爰審酌被告明知交付金融機構帳戶予他人使用，將
    有可能遭人供做詐欺取財之工具，竟為獲取3千元報酬而執
    意申請開立新帳戶交付提供予不法份子使用，非惟幫助詐騙
    者遂行詐財目的，同時使詐欺者得以隱匿其真實身分，減少
    遭查獲之風險，愈使其肆無忌憚，助長犯罪之猖獗，破壞社
    會秩序甚鉅，暨本案被害人乙○○因遭詐騙而經人轉匯77,
    400元至被告上開帳戶內，所受損害，及被告犯後坦承犯行
    ，態度良好等一切情狀，量處如主文所示之刑，及諭知易科
    罰金之折算標準，並依《中華民國九十六年罪犯減刑條例》
    第2條第1項第3款之規定減其宣告刑為2分之1及諭知易科罰
    金之折算標準，以示懲儆。
三、上訴人上訴意旨以：原審判決量刑過輕，請求撤銷原判決，
    另為適當之判決等語。經查：按刑罰之量定，屬法院自由裁
    量之職權行使，應審酌刑法第57條所列各款事由及一切情狀
    ，為酌量輕重之標準，並非漫無限制。在同一犯罪事實與情
    節，如別無其他加重或減輕之原因，下級審法院量定之刑，
    亦無過重或失輕之不當情形，則上級審法院對下級審法院之
    職權行使，原則上應予尊重（最高法院85年度台上字第2446
    號裁判意旨參照）。本案原審已具體陳明其量刑審酌之一切
    情狀，量處被告有期徒刑3月之刑期，堪稱妥適，且其量刑
    既在法定刑之內，而量刑本屬法院就個案為裁量之職權，在
    同一犯罪事實與情節，別無其他加重或減輕之原因，是難謂
    有何違法失當之處。上訴人上訴意旨以原審判決量刑過輕，
    指摘原判決不當，揆諸上開裁判要旨及說明，其上訴自無理
    由，附此敘明。
據上論斷，應依刑事訴訟法第369條第1項前段、第364條、第299
條第1項前段，刑法第339條第1項、第30條第1項前段、第2項、
第41條第1項前段，刑法施行法第1條之1第1項、第2項前段，中
華民國96年罪犯減刑條例第2條第1項第3款、第7條第1項、第2項
、第9條，判決如主文。
本案經檢察官陳永豐到庭執行職務。
中　　華　　民　　國　　96　　年　　9 　　月　　26　　日
                  刑事第十三庭  審判長法  官  李秋娟
                                      法  官  黃裕仁
                                      法  官  許月馨
上正本證明與原本無異。
本件不得上訴。
                                      書記官  黃美雲
中　　華　　民　　國　　96　　年　　9 　　月　　26　　日
